最高法院刑事判決　　　　　　　　　　　　　　　九十三年度台上字第五二０三號
　　上　訴　人　甲○○
　　選任辯護人　柳聰賢律師
右上訴人因違反毒品危害防制條例案件，不服台灣高等法院高雄分院中華民國九十三
年八月十九日第二審判決（九十三年度上重訴字第一七號，起訴案號：台灣高雄地方
法院檢察署九十二年度偵字第二一三０六號），提起上訴，本院判決如左：
    主  文
上訴駁回。
    理  由
本件原判決認定上訴人甲○○明知海洛因業經公告列為毒品危害防制條例第二條第二
項第一款之第一級毒品，且係行政院公告管制進口之物品，卻因其有施用第一級毒品
海洛因惡習，且施用海洛因所費不貲，又憶起其曾於九年前隨同某綽號「矮子香」真
實年籍姓名不詳之泰籍女子前往泰國旅遊，經該「矮子香」女子介紹知悉泰國北部「
拉福村」可輕易購得海洛因，竟萌至泰國購買海洛因並運輸入境台灣販售牟利之意圖
，而於民國（下同）九十二年十月十七日搭機至泰國曼谷市再轉機至清邁市，隨於翌
日（十八日）搭車前往位於泰國北部拉福村，以泰幣十六萬元（折合約新台幣十四萬
元多）向村民「查埔」（泰語發音），販入第一級毒品海洛因一大塊，而於返回其住
宿之泰國清邁市某不知名之飯店後，將之切割成四塊，待回國後伺機出售予不特定人
圖利，並將部分海洛因自行施用或留供自己施用，並在泰國清邁市另購買黃色膠帶及
加州西梅蜜餞罐二罐，以為運輸前開海洛因之用。嗣上訴人於同月二十一日搭乘飛機
返台前，先將前開四塊海洛因包裝妥當，並以上開購得之黃色膠帶，將其中二塊海洛
因綑綁於腹部，另二塊海洛因則分別裝入前開二罐加州西梅蜜餞罐中放置在行李箱內
，以為掩飾，而搭乘該日上午十時三十分，由泰國曼谷市起飛之泰國航空公司編號Ｔ
Ｇ六五二號班機返回台灣。於同日十五時四十五分許入境抵達高雄市小港區高雄國際
機場，以此方式將管制進出口物品即前開海洛因私行運送至我國境內得逞。嗣上訴人
於通過海關時，為內政部警政署航空警察局（下稱航警局）安檢人員查獲，並當場扣
得以黃色膠帶綑綁於其腹部之毒品海洛因二塊，另在其所攜帶行李內之二罐加州西梅
罐內起獲夾藏之二塊海洛因（驗後淨重合計為三百四十八點七三公克），及上訴人所
有包裝前開四塊毒品海洛因之外包裝（重十七點九一公克）等情。係以上開事實，已
據上訴人坦承伊至泰國購買扣案之第一級毒品海洛因，並自泰國搭機私運入境，而在
高雄市小港區高雄國際機場經海關人員查獲不諱，並有扣案之黃色膠帶一團、加州西
梅蜜餞罐空罐二個，及相片五幀附卷足證。而扣案塊狀物品四包經送鑑定結果，確含
毒品海洛因成分，合計淨重三百四十八點七三公克，包裝重一七點九一公克，純度百
分之七十八點六四，純質淨重二百七十四點二四公克，復有法務部調查局九十二年十
一月二十八日調科壹字第二二００一六二三二號鑑定通知書一紙在卷可稽。且上訴人
於偵查中供稱「（有意思要賣吧？）有那種想法」、「（你是打算要買回來再分裝出
去賣，但不知要賣給誰，怎麼賣，對不對？）嗯」、「（只是知道去到那邊用這樣的
錢可以買到數量很大，還有比較便宜的毒品回來，或許可以賣，但還沒有賣，還沒有
真正的計劃或怎麼賣是不是？）是」、「（是你自己買回來賣的，對不對？）是」等
語明確。雖上訴人確有施用第一級毒品海洛因之惡習，然本件查扣之第一級毒品海洛
因四包，合計淨重高達三百四十八點七三公克，遠超過其個人施用之合理數量，已足
資佐證其上揭供承「買回來是要賣的」之情確為真實。參以上訴人亦自承至泰國買到
數量大比較便宜之海洛因回來要賣，顯然有以低價買進高價售出之意，其以營利為目
的而一次大量販入海洛因，並伺機販賣，至為瞭然。足見上訴人嗣後翻異前供辯稱伊
購買毒品海洛因僅是為自己施用並沒有營利之意圖云云，核係屬事後卸責之詞，不足
採信。另檢察官於偵訊上訴人完畢後，始為刑事訴訟法第九十五條規定事項之告知，
核其訊問過程已為實質之調查，給予上訴人充分辯解之機會，對上訴人防禦權之行使
並無影響，審酌本件人權保障及公共利益之均衡維護，仍應認上訴人在偵查中之供述
，具有證據能力，為其所憑之證據及憑以認定之理由。又以海洛因為毒品危害防制條
例第二條第二項第一款所稱之第一級毒品，並為行政院依懲治走私條例第二條第四項
授權訂定之管制物品項目及其數額都為甲項第四款之毒品危害防制條例所列毒品，自
屬管制進口物品。且販賣毒品，並不以販入後復行賣出為要件，苟以營利之目的，將
毒品販入或將之賣出，有一於此，其犯罪即經完成，均不得視為未遂。本件上訴人既
係以營利之意圖，販入第一級毒品海洛因伺機販售，其販賣第一級毒品海洛因之行為
即屬既遂。再按懲治走私條例之運送走私物品罪，並不以運送他人所有或持有之走私
物品為限，即為自己運送者，亦包括在內。同理，毒品危害防制條例之運輸毒品罪，
運輸不以國外輸入國內或國內輸出國外為限，其在國內運輸者，亦屬之，零星夾帶或
短途持送得斟酌情形依持有煙毒罪論科。本件上訴人自泰國攜帶達三百四十八點七三
公克海洛因毒品運送進入台灣，已非所謂「零星夾帶」或「短途持送」之情形，而已
該當運輸毒品之構成要件。核上訴人所為，係犯毒品危害防制條例第四條第一項販賣
、運輸第一級毒品罪，及懲治走私條例第二條第一項之私運管制物品進口罪。上訴人
持有海洛因之低度行為，為運輸、販賣第一級毒品之高度行為所吸收，不另論罪。其
運輸、私運管制進口之毒品返台，係一行為觸犯毒品危害防制條例第四條第一項之運
輸第一級毒品罪及懲治走私條例第二條第一項之私運管制物品進口罪，應依刑法第五
十五條想像競合犯之規定，從一重之毒品危害防制條例第四條第一項之運輸第一級毒
品罪處斷。又上訴人運輸第一級毒品海洛因之目的係為販賣，其所犯運輸第一級毒品
罪與販賣第一級毒品罪，有方法結果之牽連關係，應從情節較重之販賣第一級毒品罪
處斷。本件起訴事實欄中對上訴人基於販售謀不法利益之意圖而購買毒品海洛因一節
已有載明，雖起訴書之起訴法條漏未論及上訴人販賣第一級毒品罪，然業經公訴檢察
官於第一審補充論告。上訴人所犯運輸第一級毒品罪及懲治走私條例第二條第一項之
私運管制物品進口罪，應屬想像競合犯，至公訴檢察官誤為牽連犯亦有未洽。另以其
犯後坦承犯行，且曾檢舉其以往施用毒品來源予偵察機關等情，請求適用刑法第五十
九條酌減其刑。惟刑法第五十九條之酌量減輕其刑，必須犯罪之情狀，另有特殊之原
因與環境等等，在客觀上足以引起一般同情，認為即予宣告法定最低度刑度尤嫌過重
者，始有其適用；至於上訴人無前科，素行端正等情狀，僅可為法定刑內從輕科刑之
標準，不得據為酌量減輕之理由。本件上訴人攜毒運輸闖關，遭查扣之前述第一級毒
品海洛因數量高達三百四十八點七三公克，犯罪情節甚重，又其為求攜毒闖關成功，
巧心設計將毒品分別藏置加州西梅蜜餞罐內，及綁於腰際，是屬事先計畫謀議而為，
亦非一時失慮所為，且就販賣第一級毒品之犯行，並未坦承，仍難認其犯後確實深有
悔意，是審酌其前揭犯罪之情狀，尚無存在有何特殊原因與環境，在客觀上足以引起
一般同情，認為即予宣告法定最低度刑度尤嫌過重之情，自無刑法第五十九條之酌量
減輕其刑規定之適用。至上訴人於第一審供稱其施用海洛因係向綽號阿宏之男子或健
恩診所之老闆娘購買，並提供阿宏之電話及健恩診所之住所，惟毒品危害防制條例第
十七條規定：犯第四條第一項之罪，供出毒品來源，因而破獲者，得減輕其刑，其立
法意旨重在鼓勵具體供出其上游販毒者，俾資追查該毒梟前手及其上游毒品，以杜絕
毒品之蔓延與氾濫為目的。倘未因其自白進而查獲毒梟前手或其上游毒品者，自不得
執此邀本條規定之寬減。本件上訴人所提供前開線索，縱使查獲屬實仍非屬其所犯本
件販賣、運輸海洛因之毒品來源，亦不合該條減輕其刑之規定。第一審審酌上訴人為
圖一己私利，竟至泰國販入毒品海洛因並夾藏運輸走私來台。該毒品若流入市面，顯
將嚴重戕害國人身心健康，且其後又未坦認全部犯行，惟念其尚無犯罪前科之素行等
一切情狀，乃適用毒品危害防制條例第四條第一項、第十八條第一項前段、第十九條
第一項，懲治走私條例第二條第一項、第十一條，刑法第十一條前段、第五十五條、
第三十七條第一項規定，量處無期徒刑，依法宣告褫奪公權終身。並說明扣案之毒品
海洛因四塊（合計驗後淨重為三百四十八點七三公克），應依毒品危害防制條例第十
八條第一項前段之規定，宣告沒收銷燬，至於鑑驗耗用之毒品海洛因既已滅失，自無
庸宣告沒收銷燬。又扣案之黃色膠帶一團，加州西梅罐二罐，供其犯本件運輸毒品所
用之物，另包裝前開扣案毒品海洛因四塊之外包裝（重十七點九一公克），既係用於
包裹毒品，防其裸露、潮濕，便於攜帶販賣，亦係供上訴人運輸、販賣毒品所用之物
，且為上訴人所有，均應依毒品危害防制條例第十九條第一項之規定宣告沒收之。認
事用法及量刑均無不合，爰判決駁回上訴人在第二審之上訴，經核原判決認事用法，
並無違誤。按原審已就檢察官於訊問上訴人完畢後，始對上訴人為刑事訴訟法第九十
五條規定事項之告知及本件何以未適用刑法第五十九條規定斟酌減輕其刑，詳述其理
由如上。上訴意旨徒憑己見，就原判決上開已說明事項，或原審採證認事用法之職權
行使，任指原判決有採證違法，判決不備理由及適用法則不當云云，非有理由，應予
駁回。
據上論結，應依刑事訴訟法第三百九十六條第一項，判決如主文。
中　　　華　　　民　　　國　　九十三　　年　　　十　　　月　　　七　　　日
                              最高法院刑事第十庭
                                  審判長法官  呂　潮　澤
                                        法官  吳　昆　仁
                                        法官  孫　增　同
                                        法官  吳　昭　瑩
                                        法官  洪　明　輝
      右正本證明與原本無異
                                              書  記  官
中　　　華　　　民　　　國　　九十三　　年　　　十　　　月　　 十四 　　日
                                                                        Ａ
